---
title: "Modelos ml aplicado a séries temporais"
output:
  pdf_document: default
  html_document:
    df_print: paged
---

Este é uma pequena aplicação de modelos de machine learning aplicado a um banco de dados de séries temporais. Os dados foram disponibilizados pelo livro Análise de Séries Temporais, de Pedro A. Moretin. Este mesmo está disponível como objeto de estudo no link : https://www.kaggle.com/mvsfnig/time-series-pam/version/6.

Try executing this chunk by clicking the *Run* button within the chunk or by placing your cursor inside it and pressing *Ctrl+Shift+Enter*. 

```{r Leitura de pacotes, include=FALSE}
library(dplyr)
library(ggplot2)
library(lubridate)
library(tidyverse)
```
```{r}
# Carregando dados
data<- readr::read_csv("a6_poluicao.csv")
head(data)
```

```{r pressure, echo=TRUE, warning=FALSE}

data %>% gather(Var,Valor,-DATA) %>%  ggplot(aes(x = DATA,y =Valor, color = Var)) + 
  geom_line() + 
  facet_wrap(~Var, scales = "free_y") 
```
```{r Data o3, echo=TRUE, warning=FALSE}
# Filtrando uma categoria 
data_o3<- data %>% select(data=DATA,Qtd_o3 = o3)
```
Séries A6 (Poluição): Emissão diária de poluentes na cidade de São Paulo, de 1 de janeiro de 31 de dezembro de 1997. CO - gás carbônico.
Os dados foram coletados diariamente, por tanto teremos 365 registros para a quantidade de O3 na cidade de São Paulo

```{r summary}
library(dplyr)
library(ggplot2)
library(tidyverse)
# Filtrando uma categoria 
data_o3 %>% summary()
```

# Divisão de treinamento e teste
Como o objetivo de comparar modelos para uma melhor previsão do o3, vamos dividir a base de dados em treinamento e teste.

```{r Treino test, warning=FALSE}
data_o3_train<-
  data_o3 %>%
    mutate(week = wday(data,label = T)# %>% as.factor()
                             ,Month = month(data,label = T) #%>% as.factor()
                             , Day = day(data)) %>%
      filter(Month <'set')
data_o3_test<-
  data_o3 %>%
    mutate(week = wday(data,label = T)# %>% as.factor()
                                 ,Month = month(data,label = T) #%>% as.factor()
                                 , Day = day(data)) %>%
      filter(Month >='set')
data_future<- expand.grid(data = max(data_o3$data)+1:90) %>% as.data.frame() %>% 
  mutate(week = wday(data,label = T),
         Month = month(data,label = T), #%>% as.factor()
         Day = day(data))
```
Estamos aqui criando o data_future, onde estaremos utilizando como variavel os dias, dias da semana e mês.

# Analise Descritiva
Aqui exploramos se existe algum padrão a nivel de mês, semana e ate mesmo o mês/semana. Para podermos visualizar de uma forma mais rapida se existe tal padrão, foi feito os boxplots desses niveis, juntamente com o intervalo de confiança considerentao o alpha de 5%.
```{r Descritiva, warning=FALSE}
# Analise por semana

data_o3_train %>% ggplot(aes(x=week,Qtd_o3)) + geom_boxplot()
data_o3_train %>% 
  group_by(week) %>% 
  summarise(Media = mean(Qtd_o3)
            ,Maximo = max(Qtd_o3) 
            ,Minimo = min(Qtd_o3) 
            ,Desvio = sd(Qtd_o3)
            ,N = n()
            ,ic2 = Media - 1.96*Desvio/N
            ,ic1 = Media + 1.96*Desvio/N) %>% select(week,ic1,ic2) %>% 
  gather(Ics,Var,-week) %>% ggplot(aes(week,Var,col = week))+geom_point()


#Analise por mes---- 

data_o3_train %>% ggplot(aes(x=Month,Qtd_o3)) + geom_boxplot()

data_o3_train %>% 
  group_by(Month) %>% 
  summarise(Media = mean(Qtd_o3)
            ,Maximo = max(Qtd_o3) 
            ,Minimo = min(Qtd_o3) 
            ,Desvio = sd(Qtd_o3)
            ,N = n()
            ,ic2 = Media - 1.96*Desvio/N
            ,ic1 = Media + 1.96*Desvio/N) %>% select(Month,ic1,ic2) %>% 
  gather(Ics,Var,-Month) %>% ggplot(aes(Month,Var,col = Month))+geom_point()

#-Analise mes/semana----

data_o3_train %>% ggplot(aes(x=week,Qtd_o3)) + geom_boxplot() + facet_wrap(~Month)

data_o3_train %>% 
  group_by(Month,week) %>% 
    summarise(Media = mean(Qtd_o3)
             ,Maximo = max(Qtd_o3) 
             ,Minimo = min(Qtd_o3) 
             ,Desvio = sd(Qtd_o3)
             ,N = n()
             ,ic2 = Media - 1.96*Desvio/N
             ,ic1 = Media + 1.96*Desvio/N) 
```

# Modelos
```{r Modelo, warning=FALSE}
#Modelo---- 
library(caret)

N<-2
# train the xgb model
set.seed(7)
modelo_xgblin <- train(Qtd_o3 ~ .,data=data_o3_train %>% select(-data) ,method = "xgbLinear",tuneLength = 1)
# train the GBM model
set.seed(7)
modelGbm <- train(Qtd_o3~., data=data_o3_train %>% select(-data), method="gbm",tuneLength = N, verbose=FALSE)
# train the rf model
set.seed(7)
modelo_rf <- train(Qtd_o3 ~ .,data=data_o3_train %>% select(-data) ,method = "rf",tuneLength = N)
# train the ml model
set.seed(7)
modelo_ml <- train(Qtd_o3 ~ .,data=data_o3_train %>% select(-data) ,method = "mlpWeightDecayML",tuneLength = N)


# collect resamples
results <- resamples(list(GBM=modelGbm,  RF = modelo_rf, ML=modelo_ml,  XGB=modelo_xgblin))
results %>% summary()
# boxplots of results
bwplot(results)
# dot plots of results
dotplot(results)
# lm
#modelo_lm<-  train(Qtd_o3 ~ .,data=data_o3_train %>% select(-data) ,method = "lm")

```

```{r Previsao, warning=FALSE}
#---- Plots previsao
Forecast = lapply(list(modelo_xgblin,
                       modelGbm,
                       #modelSvm,
                       modelo_rf,
                       modelo_ml
                       ),
                  predict, data_o3_test %>% select(-data,-Qtd_o3)) %>%
          data.frame();
colnames(Forecast)<-c('modelo_xgblin',
                      'modelGbm',
                     # 'modelSvm',
                      'modelo_rf',
                      'modelo_ml')
Data_pred<- data_o3_test %>% select(data,Qtd_o3) %>% 
            cbind(Forecast) %>% gather(Var,Valor,-data)

Data_pred %>% ggplot(aes(data,Valor, col=Var))+geom_line()+facet_wrap(~Var)
#---- Previsao 
forecast_2<- predict(modelo_xgblin,data_future) %>% data.frame()
colnames(forecast_2)<-c("Qtd_o3")
Data_pred<-
  data_future %>%
  cbind(forecast_2) %>%
  select(data,Qtd_o3)%>% 
  rbind(data_o3) %>% 
  mutate(Flag = if_else(data>max(data_o3$data),"Previsão","Presente"))



Data_pred %>% ggplot(aes(data,Qtd_o3, col=Flag))+geom_line()
```

Por final temos a previsão considerando o modelo XgbLinear.